臺灣高等法院刑事判決　　　　　　　　　　　　　九十二年度上易字第三五０六號
　　上　訴　人
　　即　被　告　丁○○
　　　　　　　　戊○○
　　共　　　同
　　選任辯護人　賴玉梅律師
　　　　　　　　黃紀錄律師
　　　　　　　　黃勝和律師
右上訴人因侵占案件，不服臺灣板橋地方法院九十二年度易字第二０八七號，中華民
國九十二年九月三十日第一審判決（起訴案號：臺灣板橋地方法院檢察署九十二年度
調偵字第六十四號、偵緝字第一０一號、偵緝字第一○三號），提起上訴，本院判決
如左：
    主  文
原判決關於戊○○部分撤銷。
戊○○共同連續意圖為自己不法之所有，而侵占對於業務上所持有之物，累犯，處有
期徒刑陸月。如易科罰金以參佰元折算壹日。
其他上訴駁回。
    事  實
一、丁○○與戊○○係夫妻關係，丁○○前因偽造有價證券案件，經臺灣嘉義地方法
    院判處有期徒刑三年確定。又因違反稅捐稽徵法案件，經臺灣臺南地方法院判處
    有期徒刑六月確定，經定應執行刑為有期徒刑三年四月，於九十年二月一日縮刑
    期滿未經撤銷假釋而視為執行完畢。戊○○前因侵占案件，經臺灣嘉義地方法院
    判處有期徒刑四月，如易科罰金，以三百元折算一日確定，嗣於八十八年八月十
    一日執行完畢。詎二人仍不知悔改，復意圖為自己不法之所有，共同基於概括犯
    意聯絡，連續為下列侵占犯行：
  (一)、自九十一年三月二十六日起（起訴書誤載為自同年五月一日起），迄同年五月
      十五日止，受僱乙○○擔任業務員，負責在不特定地點銷售乙○○所開設「維
      尼童裝行」之童裝，皆為從事業務之人。詎二人於上開期間內，在右述位於臺
      北縣三重市○○街一七五巷十八號一樓之「維尼童裝行」內，陸續收受乙○○
      交付總價值共新台幣（下同）七十九萬七千七百三十五元之童裝數批後，僅依
      約繳回出售前開部分童裝之款項三十三萬六千二百元，另於同年四月六日、十
      六日、十七日、十八日、二十日、二十三日、二十六日、三十日、五月一日、
      七日、九日、十日、十一日、十五日，分批將未售出價值三十七萬四千六百七
      十元之童裝交還予「維尼童裝行」之會計甲○○，餘價值八萬六千八百六十五
      元之童裝，則變易持有為所有之意，於不詳時地將之共同侵占入己。嗣於九十
      一年五月十五日盤點時，經乙○○發覺，丁○○、戊○○並允諾於同年六月十
      五日前，清償侵占上開童裝之價值八萬六千八百六十五元併所積欠之租金十萬
      一千五百五十元及借款五萬六千六百三十元，合計二十四萬五千零四十五元，
      扣除尾數不計，應清償二十四萬五千元，復共同簽發面額二十萬五千元（應係
      二十四萬五千元之誤，蓋阿拉伯數字為２４５０００，國字誤寫為二十萬五千
      元）之本票乙紙，惟屆期仍未清償，本票亦不獲兌現。
  (二)、復自九十一年五月二十四日起，迄同年六月十四日止，受僱丙○○擔任業務員
      ，負責在不特定地點銷售丙○○所有之成衣，亦皆為從事業務之人。詎二人於
      九十一年五月二十四日，在丙○○位於臺北縣新莊市○○路一四五巷十一號之
      倉庫，同時收受丙○○交付價值五萬六千一百四十五元之西裝褲三一○件、短
      褲五十三件及價值五千元之衣架及展示工具（此部分起訴書漏載）數個後，承
      接上開侵占之概括犯意聯絡，變易持有為所有之意，將前開總價值六萬一千一
      百四十五元之物品共同侵占入己。嗣經丙○○催討，丁○○復交付他人簽發支
      票搪塞，惟仍遭退票。
  (三)、計丁○○、戊○○共侵占價值十四萬八千零十元之物品。
二、案經乙○○訴由臺灣板橋地方法院檢察署檢察官暨丙○○訴由臺北縣政府警察局
    新莊分局移送臺灣板橋地方法院檢察署檢察官偵查起訴。
    理  由
壹、被害人丙○○部分
　一、訊據上訴人即被告丁○○坦承、事實欄一之(二)所示之犯行不諱，上訴人即被告
      戊○○則矢口否認右開犯行，並辯稱：伊未參與本件進貨銷貨之行為，伊不知
      情云云。
  二、惟查：
    (一)、右開侵占丙○○貨物之事實，除據被告丁○○自白不諱外，並經告訴人丙○○指述綦詳，且有退票支票、退票理由單、簽收單、切結書及合約書各乙份
        在卷可憑。
    (二)、被告戊○○於原審第一認調查訊問時，亦緊接被告丁○○自白之後，供認不
        諱，有訊問筆錄在卷可稽（見原審卷第二十五頁），被告辯護人雖指此部分
        筆錄有誤，惟經本院勘驗原審錄音帶結果與此部分筆錄並無二致，有勘驗筆
        錄在卷可按，徵之被告戊○○不惟為被告丁○○配偶，共同販賣衣服，並非
        單純家管而已，且其亦參與丙○○之訂約，有合約書在卷可考，顯示其亦為
        契約當事人，就契約內容當知之甚詳，其焉能謂不知進貨銷貨之情？是被告
        戊○○有共同為本件犯行應無疑義。
    (三)、另公訴人雖認告訴人丙○○係自九十一年五月二十四日起，迄同月三十一日
        止，陸續交付被告丁○○、戊○○褲子乙批云云，惟告訴人丙○○係於九十
        一年五月二十四日，將西裝褲三一○件、短褲五十三件、衣架及展示工具數
        個同時交付被告丁○○、戊○○，業據告訴人丙○○於原審調查中陳明甚詳
        （見原審卷第三十七頁），從而，公訴人認告訴人丙○○係先後給付，容有
        誤會。至告訴人丙○○雖曾指稱被告丁○○、戊○○除侵占價值五萬六千一
        百四十五元之成衣及價值五千元之衣架外，復未歸還汽車及工具之租金三千
        三百三十三元等語，惟使用上述汽車及工具所衍生之租金，顯非告訴人丙○○所有而交由被告丁○○、戊○○保管之物，縱未給付，亦與業務侵占之變
        易持有為所有之主觀犯意之要件不符，此部分應純屬民事糾葛，是以，告訴
        人丙○○將此部分款項亦計入被告丁○○、戊○○侵占之部分，尚有誤解，
        附予指明。
貳、被害人乙○○部分
  一、訊據上訴人即被告丁○○、戊○○固不否認於右揭時地，陸續收受告訴人乙○○交付之童裝數批等情，惟均矢口否認有何侵占犯行，並辯稱：告訴人提出之
      估價單記載有誤，童裝如未賣完均有全數退還維尼童裝行，並未積欠貨款云云
      。
  二、經查：
    (一)、告訴人乙○○交付總價值共七十九萬七千七百三十五元之童裝數批予被告丁○○、戊○○負責銷售，然被告丁○○、戊○○僅依約繳回出售前開部分童
        裝之款項三十三萬六千二百元，另於同年四月六日、十六日、十七日、十八
        日、二十日、二十三日、二十六日、三十日、五月一日、七日、九日、十日
        、十一日、十五日，分批將未售出價值三十七萬四千六百七十元之童裝交還
        予會計甲○○，餘價值八萬六千八百六十五元之童裝，則未交還之事實，業
        據告訴人乙○○指陳甚明，核與證人即維尼童裝行會計甲○○供證情節相合
        ，且有合約書，估價單等在卷可佐。
    (二)、維尼童裝行於九十一年五月十九日曾經盤點貨物，經發現短少，被告丁○○
        、戊○○乃書立「茲有丁○○、戊○○夫妻因擔任本公司業務銷售人員，於
        民國九十一年五月十五日離職，離職時經盤點尚有新台幣二十四萬五千元整
        未清償，經查乃銷售後私自將貨款侵占。丁○○、戊○○夫妻承諾於中華民
        國九十一年六月十五日前清償完畢，若有違此清償行為，願付業務侵占之責
        任，丁○○、戊○○夫妻願意承擔一切法律責任，並放棄先訴抗辯權」內容
        之承諾書乙紙及面額二十萬五千元之本票乙紙，交付告訴人乙○○，苟被告
        等未為侵占，焉有自承侵占犯行並簽立承諾書及本票之理？而被告等係因侵
        占價值八萬六千八百六十五元之童裝，加上原積欠十萬一千五百五十元之租
        金及借用五萬六千六百三十元之款項，故需返還告訴人乙○○二十四萬五千
        零四十五元之款項，此有編號○○四五六九號之單據在卷可徵，扣除尾數不
        計，故被告等應清償告訴人乙○○二十四萬五千元之款項，其二人始書立前
        開承諾書及簽發本票，以取信告訴人乙○○，足認被告二人確有侵占告訴人
        乙○○貨物之事實。
    (三)、告訴人乙○○提出之估價單二本，其上皆有被告丁○○或戊○○之簽名，此
        為被告丁○○、戊○○一致是承（見偵緝字第一○一號卷第三十三頁反面）
        ，且被告丁○○、戊○○確認告訴人乙○○交付之童裝後，始在估價單上簽
        名乙節，亦據告訴人乙○○陳明無訛，而被告丁○○亦承稱：通常當場點收
        簽名，星期六、日給貨時始會於星期一簽名等語屬實（見偵緝字第一○一號
        卷第三十三頁反面），再依經驗法則而論，倘估價單內所載之數量及金額有
        錯誤，被告二人理當會請求更正後始予以簽名，或在估價單上加註此事由，
        或拒絕簽收，焉有未表示任何異議即逕予簽名之理？是被告等辯稱估價單記
        載有誤乙節，空言無據，委無可取。
　　綜上，被告丁○○、戊○○所辯無非事後卸責之詞，不足採信，渠等犯行，均堪
    以認定，應依法論科。
　參、查被告丁○○、戊○○先後受僱於告訴人乙○○、丙○○，擔任業務員，負責
      銷售該二人所有之童裝及成衣，皆為從事業務之人，其二人因業務上關係而持
      有上述二人交付之童裝及成衣，竟將之不法侵占入己，核其等所為，皆係犯刑
      法第三百三十六條第二項之業務侵占罪。其等就上開犯行，有犯意聯絡及行為
      分擔，皆為共同正犯。二人先後多次犯行，時間緊接，犯罪構成要件相同，顯
      係基於概括犯意反覆為之，為連續犯，各應以一罪論並均加重其刑。被告等均
      有如事實欄所記之前科執行情形，有本院被告全國前案紀錄表二份在卷可參，
      其二人於受有期徒刑執行完畢後，五年以內再犯有期徒刑以上刑之本罪，皆為
      累犯，均應依刑法第四十七條之規定加重其刑，並均遞加之。原審審酌被告丁○○素行不良、犯後態度、侵占之物品價值及其犯罪之動機、目的、手段等一
      切情狀，依刑法第二十八條、第五十六條、第三百三十六條第二項、第四十七
      條，罰金罰鍰提高標準條例第一條前段，量處被告丁○○有期徒刑八月，以資
      懲儆。認事用法及量刑，核無不合，被告丁○○上訴否認犯罪，非有理由，應
      予駁回。就被告戊○○部分予以論罪科刑固非無見，惟觀之卷附維尼童裝行合
      約書，被告丁○○為乙方當事人，被告戊○○僅為具保人，而與丙○○之切結
      書，亦僅被告丁○○出面立約，顯示被告丁○○於本件屬主導地位，被告戊○○雖有參與本件犯行，然其為被告丁○○配偶應係聽命行事，僅具從屬關係，
      原判決不分主從俱科以同等之刑度，尚有未洽，被告戊○○上訴否認犯罪，雖
      無理由，惟原判決既有如上可議之處，仍屬無可維持，自應由本院將原判決此
      部分撤銷，爰審酌被告戊○○素行、犯後態度、侵占之物品價值及其犯罪之動
      機、目的、手段等一切情狀，量處如主文所示之刑，並諭知易科罰金折算標準
      ，以資懲儆。
據上論斷，應依刑事訴訟法第三百六十八條、第三百六十九條第一項前段、第三百六
十四條、第二百九十九條第一項前段、刑法第二十八條、第五十六條、第三百三十六
條第二項、第四十七條、罰金罰鍰提高標準條例第一條前段、第二條，判決如主文。
本案經檢察官陳維練到庭執行職務。
中　　　華　　　民　　　國　　九十三　　年　　　四　　　月　　二十二　　日
                              臺灣高等法院刑事第一庭
                                  審判長法  官  李　相　助
                                        法  官  黃　聰　明
                                        法  官  楊　貴　雄
右正本證明與原本無異。
不得上訴。
                                        書記官  林　淑　貞
中　　　華　　　民　　　國　　九十三　　年　　　四　　　月　　二十三　　日
附錄本案論罪科刑法條全文：
刑法第三百三十六條第二項
對於業務上所持有之物，犯前條第一項之罪者，處六月以上五年以下有期徒刑，得併
科三千元以下罰金。
